【裁判字號】    99,訴,2309
【裁判日期】    990824
【裁判案由】    毒品危害防制條例
【裁判全文】
臺灣板橋地方法院刑事判決              99年度訴字第2309號
公  訴  人  臺灣板橋地方法院檢察署檢察官
被      告  甲○○
上列被告因毒品危害防制條例案件，經檢察官提起公訴（99年度
毒偵字第4001號），經被告於準備程序中就起訴事實為有罪之陳
述，經告知簡式審判程序之旨，並聽取當事人之意見後，經合議
庭裁定由受命法官獨任行簡式審判程序，本院判決如下：
    主    文
甲○○施用第一級毒品，累犯，處有期徒刑柒月，扣案海洛因（
驗餘淨重零點貳肆伍零公克）、裝盛前開海洛因之包裝袋壹個均
沒收銷燬之。又施用第二級毒品，累犯，處有期徒刑伍月。應執
行有期徒刑拾月，扣案海洛因（驗餘淨重零點貳肆伍零公克）、
裝盛前開海洛因之包裝袋壹個均沒收銷燬之。
    事    實
一、甲○○(1)於民國88年間因施用毒品案件，經臺灣臺北地方法
    院以88年度毒聲字第399 號裁定送觀察、勒戒後，認無繼續
    施用毒品之傾向，於88年3 月3 日執行完畢，經臺灣臺北地
    方法院檢察署檢察官以88年度偵字第4459號不起訴處分確定
    。(2)於同年間因轉讓毒品案件，經臺灣臺北地方法院以88年
    度訴字第683 號判決判處有期徒刑8 月，緩刑4 年確定。(3)
    於90年間因施用毒品案件，經本院裁定送觀察、勒戒後，認
    有繼續施用毒品之傾向，經本院裁定令入戒治處所強制戒治
    ，後經本院裁定停止戒治，所餘期間付保護管束，於91年4
    月26日執行完畢，並經本院以90年度易字第1994號判決判處
    有期徒刑4 月確定。(4)於同年間因違反槍砲彈藥刀械管制條
    例案件，經本院以90年度訴字第499 號判決判處有期徒刑8
    月確定。(3)、(4)經裁定應執行有期徒刑10月確定，並經撤銷
    (2)之緩刑後接續執行，於92年6 月9 日縮短刑期假釋出監，
    至92年9 月16日保護管束期滿，假釋未經撤銷，以已執行論
    。(5)於94年間因施用毒品案件，經本院以94年度訴字第972
    號判決判處有期徒刑9 月、5 月，應執行有期徒刑1 年，嗣
    經臺灣高等法院以94年度上訴字第2621號撤銷原判決，改判
    處有期徒刑9 月、5 月，應執行有期徒刑1 年，並經最高法
    院以95年度臺上字第1090號判決駁回上訴確定，後經減刑為
    有期徒刑4 月又15日、2 月又15日，應執行有期徒刑6 月確
    定，於96年7 月16日縮刑期滿執行完畢。(6)於97年間因施用
    毒品案件，經本院以97年度訴字第4448號判決判處有期徒刑
    8 月確定，尚未執行完畢。詎仍不知警惕，基於施用第1 級
    毒品海洛因之犯意，於99年5 月4 日17時30分許，在其位於
    臺北縣中和市○○街161 巷10弄10號住處，以注射方式施用
    海洛因1 次。另基於施用第2 級毒品甲基安非他命之犯意，
    於同日上午，在前開住處，以將甲基安非他命置於玻璃球內
    燒烤方式施用第2 級毒品甲基安非他命1 次。嗣於同日19時
    55分許，在上址為警查獲，並扣得第1 級毒品海洛因（淨重
    0.2470公克，取樣0.0020公克鑑驗，驗餘淨重0.2450公克）
    ，及裝盛前開海洛因之包裝袋1 個。甲○○於有偵查權限之
    警員發覺其施用第1 級毒品犯行前，主動向警方坦承施用第
    1 級毒品海洛因，並經其同意採集尿液送驗後呈毒品鴉片類
    （嗎啡、可待因）及安非他命類（安非他命、甲基安非他命
    ）陽性反應，而查知上情。
二、案經臺北縣政府警察局中和第一分局報告臺灣板橋地方法院
    檢察署檢察官偵查起訴。
    理    由
一、本件被告所犯係死刑、無期徒刑、最輕本刑為3 年以上有期
    徒刑以外之罪，其於準備程序中就被訴事實為有罪之陳述，
    經法官告知簡式審判程序之旨，並聽取公訴人、被告之意見
    後，依刑事訴訟法第273 條之1 第1 項規定，經本院合議庭
    裁定，由受命法官獨任進行簡式審判程序審理，核先敘明。
二、被告於本院審理時對前揭犯罪事實坦承不諱，又被告於99年
    5 月4 日為警採集之尿液，經送臺灣檢驗科技股份有限公司
    檢驗結果，呈鴉片類（嗎啡、可待因）、安非他命類（安非
    他命、甲基安非他命）陽性反應一情，有臺北縣政府警察局
    中和第一分局毒品案犯罪嫌疑人姓名及代碼對照表、臺灣檢
    驗科技股份有限公司濫用藥物檢驗報告各1 份在卷可佐，足
    認被告前開自白與事實相符，堪信為真。按施用第1 、2 級
    毒品為犯罪行為，毒品危害防制條例第10條定有處罰明文。
    故施用第1 、2 級毒品者，依前揭規定本應科以刑罰。惟基
    於刑事政策，對合於一定條件之施用者，則依同條例第20條
    、第23條之規定，施以觀察、勒戒及強制戒治之保安處分。
    又毒品危害防制條例於92年7 月9 日修正公布，自93年1 月
    9 日施行，其中第20條、第23條將施用毒品之刑事處遇程序
    ，區分為「初犯」及「5 年內再犯」、「5 年後再犯」。依
    其立法理由之說明：「初犯」，經觀察、勒戒或強制戒治後
    ，應為不起訴處分或不付審理之裁定；經觀察、勒戒或強制
    戒治執行完畢釋放後，「5 年內再犯」者，因其再犯率甚高
    ，原實施之觀察、勒戒及強制戒治既已無法收其實效，爰依
    法追訴或裁定交付審理。至於經觀察、勒戒或強制戒治執行
    完畢釋放後，「5 年後再犯」者，前所實施之觀察、勒戒或
    強制戒治已足以遮斷其施用毒品之毒癮，為期自新及協助其
    斷除毒癮，仍適用「初犯」規定，先經觀察、勒戒或強制戒
    治之程序。從而依修正後之規定，僅限於「初犯」及「五年
    後再犯」2 種情形，始應先經觀察、勒戒或強制戒治程序。
    倘被告於5 年內已再犯，經依法追訴處罰，縱其第3 次（或
    第3 次以上）再度施用毒品之時間，在初犯經觀察、勒戒或
    強制戒治執行完畢釋放5 年以後，已不合於「5 年後再犯」
    之規定，且因已於「5 年內再犯」，顯見其再犯率甚高，原
    實施觀察、勒戒或強制戒治，已無法收其實效，即應依該條
    例第10條處罰。至於第3 次（或第3 次以上）施用毒品之時
    間，是否宜有期間限制？以多久為適宜？則分屬刑事政策、
    專門醫學之範圍，非審判機關所能決定，有待循立法途徑解
    決（參照最高法院97年9 月9 日97年度第5 次刑事庭會議決
    議）。查被告於88年間因施用毒品案件，經臺灣臺北地方法
    院以88年度毒聲字第399 號裁定送觀察、勒戒後，認無繼續
    施用毒品之傾向，於88年3 月4 日執行完畢，經臺灣臺北地
    方法院檢察署檢察官以88年度偵字第4459號不起訴處分確定
    。於90年間因施用毒品案件，經本院裁定送觀察、勒戒後，
    認有繼續施用毒品之傾向，經本裁定令入戒治處所強制戒治
    ，後經本院裁定停止戒治，所餘期間付保護管束，於91年4
    月26日保護管束期滿執行完畢，經本院以90年度易字第1994
    號判決判處有期徒刑4 月確定。於94年間因施用毒品案件，
    經本院以94年度訴字第972 號判決判處有期徒刑9 月、5 月
    ，應執行有期徒刑1 年，嗣經臺灣高等法院以94年度上訴字
    第2621號撤銷原判決，改判處有期徒刑9 月、5 月，應執行
    有期徒刑1 年，並經最高法院以95年度臺上字第1090號判決
    駁回上訴確定。於97年間因施用毒品案件，經本院以97年度
    訴字第4448號判決判處有期徒刑8 月確定等情，有臺灣高等
    法院被告前案紀錄表1 份在卷可憑，被告前既曾因施用毒品
    案件經觀察、勒戒執行完畢，復於觀察、勒戒執行完畢釋放
    後5 年內，再犯施用毒品案件，經依法追訴處罰，復於本件
    所認之99年5 月4 日又犯施用第1 級、第2 級毒品罪，即非
    屬毒品危害防制條例第20條第3 項所規定之「5 年後再犯」
    之情形，自應依法訴追。本件事證明確，被告犯行洵堪認定
    ，自應依法論。
三、按海洛因、甲基安非他命分為毒品危害防制條例第2 條第2
    項第1 款、第2 款所定之第1 級、第2 級毒品，是核被告所
    為，係犯毒品危害防制條例第10條第1 項之施用第1 級毒品
    罪、第2 項之施用第2 級毒品罪。被告因施用而持有第1 級
    毒品海洛因、第2 級毒品甲基安非他命之低度行為，為施用
    行為所吸收，係不罰之前行為，不另論罪。被告所犯前開施
    用第1 、2 級毒品行為間，行為互殊、犯意各別，應予分論
    併罰。被告有如事實欄所示之論罪科刑及執行完畢情形，有
    臺灣高等法院被告前案紀錄表1 份附卷可稽，其於徒刑執行
    完畢後，5 年以內再故意犯本件有期徒刑以上之罪，為累犯
    ，應依刑法第47條第1 項之規定加重其刑。再被告於警方未
    發覺其所犯本件施用第1 級毒品犯行前，即向警方自行陳述
    其施用第1 級毒品犯行，並接受裁判一節，有被告警詢筆錄
    在卷可參（見99年度毒偵字第4001號偵查卷第3 頁），本件
    被告施用第1 級毒品犯行合於刑法第62條前段之自首要件，
    爰依法減輕其刑，並依法先加後減之。爰審酌被告前因施用
    毒品案件，經觀察、勒戒及強制戒治併多次論罪科刑，仍未
    能戒除施用毒品惡習，再犯本件施用毒品犯行，顯見其意志
    不堅，委無足取，併衡其犯罪動機、目的、所犯施用毒品犯
    行究為自戕行為，及被告犯罪後於本院審理時坦承犯行，態
    度尚可等一切情狀，分別量處如主文所示之刑，並定其應執
    行之刑。扣案海洛因（驗餘淨重0.2450公克），屬第1 級毒
    品，及裝盛前開海洛因之包裝袋1 個，因有海洛因黏附其上
    無法析離，均應依毒品危害防制條例第18條第1 項前段沒收
    銷燬之。
據上論斷，應依刑事訴訟法第273 條之1 第1 項、第299 條第1
項前段，毒品危害防制條例第10條第1 項、第2 項、第18條第1
項前段，刑法第11條前段、第47條第1 項、第62條前段、第51條
第5 款，判決如主文。
本案經檢察官李美金到庭執行職務。
中    華    民    國    99    年    8     月    24    日
                        刑事第十二庭法  官  何燕蓉
如不服本判決，應於判決送達後10日內敘明上訴理由，向本院提
出上訴狀（應附繕本），上訴於臺灣高等法院。
上列正本證明與原本無異。
                                    書記官  王元佑
中    華    民    國    99    年    8     月    24    日

司法院資訊處製作；財團法人民間司法改革基金會備份。
